臺灣高等法院臺南分院刑事判決
111年度上訴字第1126號
上  訴  人  
即  被  告  劉耀鴻

選任辯護人  邱國逢律師
上列上訴人即被告因違反廢棄物清理法案件，不服臺灣臺南地方
法院111年度訴字第369號中華民國111年6月14日第一審判決（起
訴案號：臺灣臺南地方檢察署110年度偵字第18887號），提起上
訴，本院判決如下：
    主  文
原判決所處之刑撤銷。
劉耀鴻所犯廢棄物清理法第四十六條第四款之非法清理廢棄物罪
，累犯，處有期徒刑壹年貳月。
    事實及理由
一、按刑事訴訟法第348條規定：「上訴得對於判決之一部為之
    。對於判決之一部上訴者，其有關係之部分，視為亦已上訴
    。但有關係之部分為無罪、免訴或不受理者，不在此限。上
    訴得明示僅就判決之刑、沒收或保安處分一部為之」。是本
    案上訴之效力及其範圍，應依現行刑事訴訟法第348條規定
    判斷，合先敘明。
二、原審於民國111年6月14日以111年度訴字第369號判決判處被
    告犯廢棄物清理法第46條第4款之非法清理廢棄物罪，處有
    期徒刑1年。被告不服而以原審量刑過重為由提起上訴，檢
    察官則未上訴，經本院當庭向被告及辯護人確認上訴範圍，
    皆稱僅就原判決量刑部分上訴，對於原判決認定之犯罪事實
    、罪名，均表明未在上訴範圍（本院卷第80、114-115頁）
    ，足見被告對於本案請求審理之上訴範圍僅限於量刑部分。
    揆諸前開條文之規定，本案量刑部分與原判決犯罪事實、罪
    名之認定，可以分離審查，因此，本院爰僅就原判決量刑部
    分加以審理，其他關於本案犯罪事實、罪名等，則不在本院
    審理範圍，先予說明。
三、因被告表明僅就原判決關於量刑部分提起上訴，故有關本案
    之犯罪事實、論罪（所犯罪名、罪數關係）部分之認定，均
    如第一審判決所記載（如附件）。　　
四、被告上訴意旨（含辯護人辯護意旨）略以：被告坦承犯行，
    且已將傾倒之廢棄物清理完畢，亦與被害人即地主林煌隆達
    成和解。被告雖有違反廢棄物清理法之前案紀錄，但被告僅
    專科肄業，長期從事垃圾車清運司機工作，請考量被告家庭
    環境，短期內改行困難。又被告為家中經濟支柱，其配偶於
    111年10月間發生車禍事故，現有嚴重暈眩而無法工作，且
    被告需撫養父、母、妻子及8歲之兒子，如被告入監執行，
    家庭經濟頓失依靠，並父親因罹患食道咽喉癌，切處咽喉而
    領有中華民國身心障礙手冊，被告近期亦罹患急性胰臟炎及
    消化性潰瘍。原審量處被告有期徒刑1年，被告勢必入監服
    刑，家庭環境更顯困難，影響被告與家庭成員生活甚巨，故
    請求縮減刑度，給予被告悔改機會云云。
五、依司法院釋字第775號解釋文及理由之意旨，有關累犯加重
    本刑部分，並不生違反憲法一行為不二罰原則之問題。惟其
    不分情節，基於累犯者有其特別惡性及對刑罰反應力薄弱等
    立法理由，一律加重最低本刑，於不符合刑法第59條所定要
    件之情形下，致生行為人所受之刑罰超過其所應負擔罪責之
    個案，不符憲法罪刑相當原則、比例原則。於此範圍內，在
    修正前，為避免發生上述罪刑不相當之情形，法院固應斟酌
    個案情形，裁量是否加重最低本刑（司法院釋字第775號解
    釋意旨、最高法院109年度台上字第3018號判決意旨參照）
    。然依上開解釋意旨，係指個案應量處最低法定刑、又無法
    適用刑法第59條在內減輕規定之情形，法院應依此解釋意旨
    裁量不予加重最低本刑。且累犯之加重，係因犯罪行為人之
    刑罰反應力薄弱，需再延長其矯正期間，以助其重返社會，
    並兼顧社會防衛之效果，與前後所犯各罪類型、罪名是否相
    同或罪質是否相當，無必然之關連（最高法院108年度台上
    字第338號、110年度台上字第6165號判決意旨參照）。而查
    ，被告前因違反廢棄物清理法案件，經臺灣臺南地方法院以
    103年度訴字第357號判決判處有期徒刑1年2月，緩刑3年確
    定，嗣經臺灣臺南地方法院以104年度撤緩字第196號撤銷緩
    刑宣告確定，於106年3月16日縮刑執行完畢，有臺灣高等法
    院被告前案紀錄表可稽，且就客觀上構成累犯之事實，亦為
    被告所是認（本院卷第114頁），其受徒刑之執行完畢，5年
    以內故意再犯本案有期徒刑以上之罪，為累犯。又檢察官已
    具體指稱：被告前因犯廢棄物清理法第46條第4款之罪，經
    臺灣臺南地方法院以103年度訴字第357號判處有期徒刑1年2
    月，緩刑3年確定，嗣經撤銷緩刑，而於106年3月16日執行
    完畢，被告於執行完畢後5年內再犯本罪，足見被告對刑罰
    的反應力薄弱，自我控管能力欠缺，另本案並無應量處最低
    法定刑且無法適用刑法第59條減輕規定的情形，亦無應依司
    法院釋字第775號解釋意旨裁量不予加重最低本刑的適用，
    故被告本案所犯之罪，請依刑法第47條第1項累犯的規定加
    重其刑等語，並有臺灣臺南地方法院103年度訴字第357號判
    決1份（本院卷第91-107頁）為證。本院審酌被告構成累犯
    之前案，與本案罪名相同，其於前案執行完畢後，理應產生
    警惕作用，竟再犯本件相同之罪，顯然被告並未因前案科刑
    處罰而知所警惕，其對於刑罰之反應力顯然薄弱。再者，依
    被告在本案之犯罪情節，並無該解釋意旨所指個案應量處最
    低法定刑，又無法適用刑法第59條減輕其刑，而應依此解釋
    意旨裁量不予加重最低本刑之情形。據此，本院認本案依累
    犯規定加重其最低本刑，並未致生行為人所受之刑罰超過其
    所應負擔之罪責，與司法院釋字第775號解釋意旨無違。綜
    上所述，就被告所犯本案之罪，依刑法第47條第1項規定，
    加重其刑。從而，辯護人辯稱：本件與前案最大的不同，在
    於被告就本件只是貨車司機，且被告用自己的車子貸款，花
    錢僱請清運公司將地上之廢棄物全部清除，故被告是用行動
    來證明確有悔改之心，並非如檢察官所言對刑罰反應力薄弱
    ，本件應該沒有累犯加重的適用云云，核屬無據。
六、本院撤銷改判之理由：
　㈠原判決以被告上開非法清理廢棄物之犯行，事證明確，因予
    科刑，固非無見。惟查，被告受徒刑之執行完畢，5年以內
    故意再犯本案有期徒刑以上之罪，為累犯，應依刑法第47條
    第1項規定加重其刑，已如前述。原審未予詳酌上情，而不
    予加重其刑，復未說明其裁量不予加重之理由，致本院無從
    判斷其是否正確適用法律，尚有未洽。被告上訴意旨以原判
    決量刑過重，指摘原判決不當，雖無理由，惟原判決既有上
    開可議之處，仍屬無可維持，自應由本院將原判決所處之刑
    部分，予以撤銷改判，期臻適法。
  ㈡爰審酌被告為圖一己之私，未經取得許可文件，恣意非法清
    除、處理廢棄物，嚴重影響環境衛生，危及生態，妨害國民
    健康，所為實屬不該。惟念及被告坦認犯行之犯後態度，且
    僱工將本案棄置場之廢棄物清理完畢，有臺南市政府環境保
    護局111年5月4日環土字第1110046329號函暨檢附之被告清
    運成果1份（原審卷第29-39頁）、被告提出之僱工費用匯款
    單4紙（原審卷第59-62頁）可按，亦與被害人林煌隆達成和
    解，有和解書1份（本院卷第19頁）可考。兼衡被告自陳大
    專肄業之智識程度，從事司機工作，月入約新臺幣8萬元，
    已婚，育有1名未成年子女，與配偶及小孩同住等一切情狀
    ，量處被告有期徒刑1年2月，以示懲儆。本案係因原審判決
    適用法則不當而撤銷，自不受刑事訴訟法第370條不利益變
    更禁止原則之拘束，附此敘明。
據上論斷，應依刑事訴訟法第369條第1項前段、第364條、第299
條第1項前段（僅引用程序法），判決如主文。
本案經檢察官林怡君提起公訴，檢察官劉榮堂到庭執行職務。
中　　華　　民　　國　　111 　年　　11　　月　　23　　日
                  刑事第一庭    審判長法  官　陳連發
                                      法  官　何秀燕
                                      法　官  洪榮家
以上正本證明與原本無異。
如不服本判決應於收受送達後20日內向本院提出上訴書狀，其未
敘述上訴理由者，並得於提起上訴後20日內向本院補提理由書（
均須按他造當事人之人數附繕本）「切勿逕送上級法院」。
　　　　　                            書記官　謝麗首
中　　華　　民　　國　　111 　年　　11　　月　　23　　日
附錄本案論罪科刑法條：　　
廢棄物清理法第46條
有下列情形之一者，處1年以上5年以下有期徒刑，得併科新臺幣
1千5百萬元以下罰金：
一、任意棄置有害事業廢棄物。
二、事業負責人或相關人員未依本法規定之方式貯存、清除、處
    理或再利用廢棄物，致污染環境。
三、未經主管機關許可，提供土地回填、堆置廢棄物。
四、未依第41條第1項規定領有廢棄物清除、處理許可文件，從
    事廢棄物貯存、清除、處理，或未依廢棄物清除、處理許可
    文件內容貯存、清除、處理廢棄物。
五、執行機關之人員委託未取得許可文件之業者，清除、處理一
    般廢棄物者；或明知受託人非法清除、處理而仍委託。
六、公民營廢棄物處理機構負責人或相關人員、或執行機關之人
    員未處理廢棄物，開具虛偽證明。